最高法院刑事判決　　　　　　九十四年度台上字第五六一四號
　　上　訴　人　甲○○
　　　　　　　　　　　　弄15.
　　　　　　　　乙○○
　　　　　　　　　　　　弄15.
上列上訴人等因強盜等罪案件，不服台灣高等法院中華民國九十
四年七月二十六日第二審更審判決（九十四年度上更(一)字第三一
七號；起訴案號：台灣基隆地方法院檢察署九十三年度偵字第一
二七六、一三四０號），提起上訴，本院判決如下：
    主  文
上訴駁回。
    理  由
按刑事訴訟法第三百七十七條規定：上訴於第三審法院，非以判
決違背法令為理由，不得為之。是提起第三審上訴，應以原判決
違背法令為理由，係屬法定要件；如上訴理由狀並未依據卷內訴
訟資料具體指摘原判決不適用何種法則或如何適用不當，或所指
摘原判決違法情事，顯與法律規定得為第三審上訴理由之違法情
形不相適合時，均應認其上訴為違背法律上之程式，予以駁回。
本件原判決認定上訴人甲○○、乙○○有原判決事實欄所載強盜
等犯行，因而撤銷第一審之科刑判決，改判仍論處上訴人甲○○
、乙○○共同連續意圖為自己不法之所有，攜帶兇器，搶奪他人
之動產，累犯罪刑，及共同連續意圖為自己不法之所有，攜帶兇
器，以強暴至使不能抗拒，而取他人之物，累犯罪刑，已敘述其
所憑之證據及認定之理由。對於上訴人甲○○僅坦承於原判決事
實欄記載之時間、地點，五次騎乘機車搭載乙○○前往作案地點
附近等情。而矢口否認有強盜、搶奪犯行，並辯稱：乙○○騎機
車載渠，說要去找朋友，渠遂載乙○○外出，到達目的地後乙○
○自行下車，渠就留在原地等候，俟乙○○返回原地後，搭乘渠
所駕機車一同離去，至第五次因聽見被害人方雄燕跟在乙○○身
後追喊搶奪，經追問乙○○後，始知道乙○○犯罪，渠始終未朋
分乙○○犯罪所得之財物，事前完全不知情；且渠於警詢及偵查
中，因毒癮發作，精神渙散，當時所為供述，與事實不符等云云
。上訴人乙○○亦僅坦承於原判決事實欄所載時間、地點，持西
瓜刀取得被害人葉美琴、陳淑惠、王怡婷、蔡憶姍、方雄燕皮包
之事實，亦矢口否認有強盜之犯行，所為：渠未拿刀作勢要砍葉
美琴，亦未喝稱「錢拿出來不然要殺你」，且僅以右手臂勾開王
怡婷之脖子，以方便下手取走掛於機車車頭上之皮包之辯解。何
以均不足採，已依憑卷證資料，詳加指駁。並說明乙○○所稱甲
○○均不知情云云，為迴護之詞，亦不足採。另敘明甲○○之警
訊錄音帶，經勘驗結果，應答清楚，並無神智不清之情形，甲○
○稱其警詢時神智不清一節，並無足取；及其偵訊時之錄影帶，
經勘驗結果，其偵訊過程無任何不法情形，其於偵查中之供詞，
具有證據能力。所為合法之事實認定，俱有卷內證據資料足憑，
從形式上觀察，原判決並無違背法令之情形存在。上訴意旨甲○
○略以：渠並未參與乙○○之搶奪、強盜犯行，事前亦不知情，
且偵查中之光碟既無聲音，即無從知悉其內容，原判決有證據上
理由矛盾、理由不備與證據調查未盡之違法；乙○○則以：葉美
琴被害過程未超過一分鐘，渠僅拉扯葉美琴皮包，並無強盜之犯
意，且渠既持有西瓜刀，豈有不使用西瓜刀，而僅勒住王怡婷脖
子之理，且全程約一、二分鐘，彼此祇有輕微之肢體接觸，原判
決認定渠有強盜犯行，與經驗法則不符，自有適用法則不當之違
法各云云。按取捨證據及認定事實，乃事實審法院職權之行使，
其對證據證明力所為之判斷，苟係基於吾人日常生活之經驗，而
未違背客觀上應認為確實之定則，並已敘述其何以為此一判斷之
理由者，即不能指為違法。上訴人等上訴意旨，均係置原判決上
開明白論斷於不顧，就原審已詳加調查及判決理由已說明之事項
，重為單純之事實上爭執，指其有證據上理由矛盾、理由不備、
證據調查未盡、不適用法則及適用不當之違法，殊非適法之上訴
第三審理由。又刑事訴訟法第三百七十條前段規定：「由被告上
訴或為被告之利益而上訴者，第二審法院不得諭知較重於原審判
決之刑」。所謂原審判決，係指第一審判決而言，並不包括經最
高法院發回更審案件之第二審法院前次判決在內。查乙○○不服
上訴審之判決，提起第三審上訴，經本院將上訴審判決撤銷發回
原審法院更審，是原審法院更審前之第二審判決，既經本院撤銷
，已失其效力，原審更審後之判決自不受其拘束，與被撤銷之更
審前判決並無所謂不利益變更禁止之問題。且第一審認定乙○○
係三次犯攜帶兇器強盜罪，而諭知有期徒刑七年十月。原審認定
乙○○二次犯攜帶兇器強盜犯行，諭知有期徒刑七年八月，自無
違誤。上訴人乙○○徒以自己之說詞，指摘原判決與更審前判決
之量刑違反公平及比例原則，於法有違云云，不無誤會，以此爭
執，亦非適法之第三審上訴理由。衡以上開說明，應認上訴人等
之上訴，均違背法律上之程式，予以駁回。
據上論結，應依刑事訴訟法第三百九十五條前段，判決如主文。
中　　華　　民　　國　九十四　年　　十　　月　　七　　日
                      最高法院刑事第十一庭
                          審判長法官  洪　清　江
                                法官  石　木　欽
                                法官  李　伯　道
                                法官  林　勤　純
                                法官  陳　晴　教
      本件正本證明與原本無異
                                      書  記  官
中　　華　　民　　國　九十四　年　　十　　月　 十四 　日
                                                      Ｅ
